---
title: "Wstęp do pakietu 'imgw' (PL)"
author: "Czernecki B., Głogowski A., Nowosad J."
date: "`r Sys.Date()`"
output: rmarkdown::html_vignette
vignette: >
  %\VignetteIndexEntry{Vignette Title}
  %\VignetteEngine{knitr::rmarkdown}
  %\VignetteEncoding{UTF-8}
---

```{r setup, include = FALSE}
knitr::opts_chunk$set(
  collapse = TRUE,
  comment = "#>"
)
library(imgw)
library(tidyr)
library(dplyr)
options(scipen=999)
```

Głównym celem pakietu **imgw** jest dostarczenie wygodnego i programowalnego interfejsu do repozytorium danych meteorologicznych i hydrologicznych IMGW-PIB. Pakiet pozwala także na pobieranie danych radiosondażowych.

Pakiet **imgw** dla języka programowania **R* umożliwia:

- Dostęp i pobieranie archiwalnych danych meteorologicznych i hydrologicznych udostępnionych przez Instytut Meteorologii i Gospodarki Wodnej - Państwowy Instytut badawczy [IMGW](https://dane.imgw.pl/))
- Uzupełnienie pobieranego zbioru danych o informacje (metadane) przestrzenne w układzie współrzędnych WGS-84 (+ informacja o wysokości punktu pomiarowego n.p.m.)
- Wybór określonego zestawu danych - łącznie 11 dostępnych formatów w zależności od wybranego interwału czasowego, zbioru danych oraz standardu zapisu 
- Dostarczenie pełnego opisu parametrów w języku polskim i angielskim oraz w formach skróconych wygodnych do pracy w środowisku programistycznym lub w arkuszu kalkulacyjnym
<!--co jeszcze>-->

## Funkcje

Pakiet **imgw** zawiera 3 główne grupy funkcji do pobierania danych - cztery do danych meteorologicznych, cztery do danych hydrologicznych oraz jedną do danych radiosondażowych:

1. Dane meteorologiczne:

- `meteo()` - pobieranie danych meteorologicznych - ogólna funkcja (nadrzędna) umożliwiająca wybór m.in. określonego rzędu stacji, interwału czasowego, dodanie metadanych geograficznych do pobieranych danych, ... 
- `meteo_hourly()` - pobieranie danych meteorologicznych - pomiary terminowe (godzinowe)
- `meteo_daily()` - pobieranie danych meteorologicznych - serie danych dobowych
- `meteo_monthly()` - pobieranie danych meteorologicznych - serie danych miesięcznych

2. Dane hydrologiczne: 

- `hydro()` - pobieranie danych hydrologicznych z dowolnie zdefiniowanym interwałem (funkcja nadrzędna/interfejs dla pozostałych niżej wymienionych)
- `hydro_daily()` - pobieranie danych hydrologicznych - serie dobowe
- `hydro_monthly()` - pobieranie danych hydrologicznych - serie miesięczne
- `hydro_annual()` - pobieranie danych hydrologicznych - serie roczne

3. Pomiary radiosondażowe:

- `meteo_sounding()` - pobieranie danych (i metadanych) dla pomiarów aerologicznych udostępnionych przez Uniwersytet Wyoming


## Bazy danych

Pakiet **imgw** zawiera dodatkowe bazy danych przydatne do pracy z danymi meteo- i hydrologicznymi:

- `hydro_abberv`/`meteo_abberv` - wykaz parametrów wraz z opisem stosowanym w repozytorium IMGW-PIB oraz zastosowane formy skrótów do wygodnej pracy w środowisku programistycznym lub w arkuszach kalkulacyjnych

```{r abbrevPL, eval=FALSE, include=TRUE}
abbev = meteo_abbrev
head(abbev)
```

```{r abbrevPL2, echo=FALSE}
library(knitr)
abbev = meteo_abbrev
kable(head(abbev), caption = "Parametry meteorologiczne i skróty zastosowane w pakiecie:")
```


- `hydro_stations`/`meteo_stations` - zbiór metadanych  dla większości stacji meteorologicznych i hydrologicznych wraz z numerem stacji, długością, szerokością gegoraficzną i wysokością stacji

```{r stationPL,eval=FALSE, include=TRUE}
station = meteo_stations
head(station)
```

```{r stationPL2,echo=FALSE}
station = meteo_stations
kable(head(station), caption = "Metadane dla stacji meteorologicznych:")
```


## Przykłady

Poniżej zamieszczono przykłady zastosowania pakietu `imgw` w połączeniu z pakietami  
 [dplyr](https://cran.r-project.org/web/packages/dplyr/vignettes/dplyr.html) oraz [tidyr](https://cran.r-project.org/web/packages/tidyr/vignettes/tidy-data.html).

### Dane hydrologiczne - przykład

1. Pobranie 10-letniej serii miesięcznych danych hydrologicznych dla wszystkich dostępnych stacji w okresie **2001-2010** wraz z automatycznym dodaniem informacji przestrzennych (długość geograficzna, szerokość geograficzna, wysokość).

```{r data }
h = hydro_monthly(year = 2001:2010, coords = TRUE)
head(h)
```

Kolumna `idex` zawiera informację o rodzaju ekstremum, tj. `1` oznacza minimum, `2` średnią,  `3` maximum.^[Szczegółowe informacje zawarto  w  zbiorze `hydro_abbrev].

2. Rozważania hydrologiczne często koncentrują się na analizie jednej grupy zjawisk, np. związanych z przepływami maksymalnymi. W tym celu pozostawimy w naszym zbiorze tylko wartości przepływów maksymalnych oraz kolumny zawierające interesujące nas informacje, tj. 
identyfikator stacji - `id`, rok hydrologiczny - `hyy`, szerokość geograficzną - `X` oraz długość geograficzną - `Y`.

3. Następnie obliczmy średni przepływ maksymalny na każdej z dostępnych stacji, w każdym z analizowanych lat hydrologicznych. W tym celu wykorzystać można funkcję `summarise()` z pakietu **dplyr**. Zmiana postaci otrzymanej tabeli (z wąskiej do szerokiej) może zostać wykonana za pomocą pakietu **tidyr** i funkcji `spread()`. 

```{r filtering_PL}
h %>%
  filter(idex == 3) %>%
  select(id, X, Y, hyy, Q, mm) %>%
  group_by(hyy, id, X, Y) %>%
  summarise(srednie_roczne_Q = mean(Q, na.rm = TRUE)) %>%
  spread(hyy, srednie_roczne_Q)
```

<!-- The resulting table can be easily exported to any spatial software with a changing annual maximum annual average water flow rate over the decade for Poland as a whole. -->
nie rozumiem tego zdania
<!-- dodatkowo można pokazać jak zapisać wynik do formatu teskstowego/excela/przestrzennego -->

