---
title: "use_case"
output: html_document
---

```{r setup, include=FALSE}
knitr::opts_chunk$set(echo = TRUE)
```

## USE CASE - METEO (1)

1. Pobieranie danych miesiecznych ze stacji meteo (SYNOP)
1. Zrobienie wykresu dla 1-2 wybranych stacji (np. Poznan i Warszawa - w miare homogeniczne, Wroclaw odpalony za bardzo)
1. Zrobienie wykresow dla miesiecy i wrzucenie trendu liniowego

```{r}
library(imgw)
library(ggplot2)
library(dplyr)
meteo_poz = meteo("monthly", rank = "synop", year = 1965:2018, station = "POZNAŃ") %>% 
  select(id, station, yy, mm, t2m_mean_mon) %>% 
  mutate(date = as.Date(paste0(yy, "-", mm, "-", 15)))

ggplot(meteo_poz, aes(date, t2m_mean_mon)) +
  geom_line() + 
  geom_smooth(method = "lm")
```

## USE CASE - METEO (2)

1. Przetworzenie pobranych danych na serie roczne
1. Zgridowanie do 0.01 poprzez interpolacje? (albo przerobienie na kilometrowke)
1. Obliczenie trendu dla serii rocznej w punktach gridowych - robisz mape dla wspolczynnika kierunkowego trendu w PL


## USE CASE - HYDRO (1)
Moze byc ten ktory jest w winietce z przeplywami

## USE CASE - SOUNDING
Wykres termodynamiczny z inwersja

